【裁判字號】    92,易,499
【裁判日期】    920926
【裁判案由】    恐嚇
【裁判全文】
臺灣臺北地方法院刑事判決                          九十二年度易字第四九九號
    公  訴  人  臺灣臺北地方法院檢察署檢察官
    被      告  乙○○  男  三.
右列被告因恐嚇案件，經檢察官提起公訴（八十九年度偵字第一三六０七號），本院
判決如左：
    主  文
乙○○連續以加害生命、自由之事恐嚇他人，致生危害於安全，累犯，處有期徒刑捌
月。
    事  實
一、乙○○曾於民國八十五年間因恐嚇取財案件，經本院判處有期徒刑五月確定，甫
    於八十六年二月十七日縮刑期滿執行完畢。猶不知悔改，於八十九年三月間，受
    甲○○請託調處其與廖天龍間債務糾紛，甲○○並允諾給予佣金，嗣於八十九年
    三月三十一日，在台北縣汐止市○○○路○段七九號六樓之三甲○○夫妻開設之
    萬代國際有限公司（下稱萬代公司），廖天龍簽發本票多紙擔保債務履行。事後
    ，乙○○不滿甲○○未按當初承諾給予佣金，竟基於恐嚇危害安全之概括犯意，
    自八十九年四月廿八日起，於飲酒後尚未達精神耗弱或心神喪失程度，憑恃酒意
    ，在台北市境內多處分別以行動電話、公用電話撥打至甲○○上址公司處或甲○○行動電話，或先後多次赴甲○○上址公司處及台北市○○路一八七巷六弄二之
    一號住處樓下，連續以言詞恫稱：「再不還錢，幹，我要人命也要取錢」、「你
    欠我錢，我叫兄弟處理，我叫人到你公司處理」、「若不付款，即殺你全家，要
    備好棺材」、「再不付款，小心會出車禍」、「再不付款，就要讓妳兒子不見」
    等語，期間長達近二月。甲○○因親眼見聞，或聽由其婆婆丁○○○轉述上開加
    害生命、自由之話語，心生畏懼，致生危害於安全。
二、案經被害人甲○○訴請臺灣台北地方法院檢察署檢察官偵查起訴。
    理  由
一、訊據被告乙○○固不否認受託處理案外人廖天龍積欠告訴人甲○○債務，不滿告
    訴人事後未按承諾給付佣金，而於右揭時、地分別撥打電話或親自找告訴人之事
    實，惟矢口否認有何恐嚇犯行，辯稱：因事後廖天龍簽發本票均未獲兌現，告訴
    人希望伊能協助追討，惟伊認為已經盡責協調處理，因不堪告訴人多次騷擾，酒
    後氣憤才打電話，伊不記得有無說過前揭話語云云。惟查：
  (一)右揭事實，業據告訴人指訴歷歷，核與證人丙○○、丁○○○、戊○○分別於偵
    、審中證述情節相符（見偵卷第五四頁正面及反面、九十二年五月二十二日訊問
    筆錄），且有錄音帶一捲及譯文在卷為憑，經本院播放錄音帶實際核對結果，除
    贅載「你公司是賣毒品的」、「我要一年四季、叫警察和兄弟給你捅肚子彈」外
    ，其餘內容悉與前開譯文相符，併經本院製有九十二年六月二十七日勘驗筆錄可
    考，被告於本院審理時亦不諱言：對於告訴人提出之錄音帶及譯文，沒有意見，
    當時我酒醉了，且告訴人常常帶兄弟來騷擾我，所以我才打電話給告訴人說這些
    話（見本院九十二年六月二十六日訊問筆錄），是被告恐嚇犯行，洵堪認定。
  (二)又被告自恃協調處理債務有功，不滿告訴人未按約定給付報酬，既能撥打電話找
    告訴人，或親赴告訴人公司、住處找告訴人索討報酬，足見其顯有恐嚇告訴人之
    認知及意欲，其當時之精神狀態並未因喝酒而對外界事務之判斷能力而較普通人
    之平均程度顯然減退，尚未至精神耗弱或心神喪失之程度，被告辯稱酒醉不知云
    云，無非卸責之詞；至被告辯稱係因不堪告訴人多次騷擾，始打電話找告訴人理
    論云云，未見其提出任何證據以實其說，均不足採信。
  (三)再查，被告前述恐嚇之言詞，客觀上已足使一般人心生畏怖，在主觀上亦已使告
    訴人心生恐懼，並已達危害其生命、自由安全之程度。被告辯稱並無恐嚇犯意云
    云，並無可採。
  (四)另被告辯稱：伊於八十九年三月間，受告訴人請託調處其與廖天龍間債務糾紛，
    告訴人並允諾給予佣金，嗣廖天龍簽發本票多紙擔保債務履行等語，證人即告訴
    人之夫戊○○於本院審理時亦證稱：我們公司被廖天龍倒債，被告知道後，就主
    動出面稱要幫我們拿回這筆錢，告訴人表示如果能拿到最好，會表示一些意思給
    被告一點車馬費，但實際數額我不清楚等語（見本院九十二年五月二十二日訊問
    筆錄），告訴人雖否認委託被告調處其與廖天龍間債務糾紛及允諾給予佣金等情
    ，惟不諱言：「當天我與先生及廖天龍在公司談債務問題，被告要求給予一定比
    例佣金，我沒有答應被告說要給他多少比例，但有答應要給被告一點意思」、「
    所謂一點意思是指，如果這筆錢能夠要回來，我當然願意給被告，但這筆錢沒有
    要回來，但被告認為已經與廖天龍在公司碰面，並幫我們與廖天龍達成和解，所
    以被告認為已經幫到忙」等語（見本院九十二年七月二十五日訊問筆錄），並有
    廖天龍簽發之四十三紙本票影本可稽，可知告訴人確有委託被告代為處理債務，
    否則被告豈會知悉告訴人與廖天龍商談債務清償事宜之時間及地點，因而出現在
    現場之理。告訴人雖稱：被告當日係要找伊閒聊，才進入會議室，並恐嚇要付佣
    金，否則要對伊不利，為了要給被告台階下，始允諾給予佣金云云。然告訴人委
    託被告處理債務於先，告訴人與廖天龍洽談債務清償時，告訴人自承會議室內尚
    有戊○○在場，公司另有會計等人（見本院九十二年七月二十五日訊問筆錄），
    若被告僅係找告訴人閒聊，豈能獲准進入公司會議室內，又當時有恐嚇情形，何
    以未見證人戊○○於本院審理時供明，反而證稱告訴人表達給予被告佣金之意，
    告訴人此部分說詞，自不能採信。可見告訴人與被告間就受託處理債務給付佣金
    條件是否成就雖未有合意，然若告訴人債權確實獲得滿足，告訴人允予相當報酬
    ，則足可確認。被告主觀上係為索討告訴人允予之報酬，當係其恐嚇告訴人之動
    機，尚難認其有何不法所有意圖，併此指明。
  (五)綜上所述，被告前開辯解，無非砌詞卸責之詞，不足採信。本件事證明確，被告
    犯行洵堪認定，應予依法論科。
二、核被告乙○○所為，係犯刑法第三百零五條之恐嚇危害安全罪。其先後多次恐嚇
    犯行，均時間緊接、犯構成要件相同之罪名，顯係基於概括犯意反覆為之，應依
    連續犯之規定，論以一罪，並加重其刑。公訴人雖認被告係犯刑法第三百四十六
    條第三項、第一項之恐嚇取財未遂罪嫌，惟查：被告為告訴人處理債務糾紛，告
    訴人允以給付被告報酬為條件，業如前述，縱被告曾出言恐嚇，但其目的僅為取
    得告訴人未付之報酬，主觀上並無為自己不法所有之意圖，自與恐嚇取財罪之要
    件有間，公訴人認被告此部分犯行，係犯恐嚇取財罪，容有未洽，惟此與檢察官
    起訴基本社會事實相同，本院自得變更起訴法條。查被告有如事實欄所載之前科
    ，有臺灣高等法院被告全國前案紀錄表在卷可按，於五年內再犯本件最重本刑為
    有期徒刑以上之罪，為累犯，應依刑法第四十七條之規定遞加其刑。爰審酌被告
    之犯罪動機、目的、手段、恐嚇期間長達近二月，對告訴人身心造成傷害非淺，
    惡性實屬重大，及其犯罪後態度等一切情狀，量處如主文所示之刑，以資懲儆。
據上論斷，應依刑事訴訟法第二百九十九條第一項前段、第三百條，刑法第五十六條
、第三百零五條、第四十七條，罰金罰鍰提高標準條例第一條前段，判決如主文。
本案經檢察官戴東麗到庭執行職務
中      華      民      國    九十二    年      九      月    二十六     日
                                      臺灣臺北地方法院刑事第十二庭
                                          審判長法  官  林銓正
                                                法  官  張永宏
                                                法  官  胡宏文
右正本證明與原本無異。
如不服本判決，應於判決送達後十日內向本院提出上訴狀（應抄附繕本）。告訴人或
被害人如對於本判決不服者，應具備理由請求檢察官上訴，其上訴期間之計算係以檢
察官收受判決正本之日期為準。
                                                書記官  劉穗筠
中      華      民      國    九十二    年      九      月      三十    日
附本案論罪科刑依據之法條：刑法第三百零五條
中華民國刑法第三百零五條
(恐嚇危害安全罪)
以加害生命、身體、自由、名譽、財產之事，恐嚇他人致生危害於安全者
，處二年以下有期徒刑、拘役或三百元以下罰金。


司法院資訊處製作；財團法人民間司法改革基金會備份。
